【裁判字號】    95,中交簡上,724
【裁判日期】    951208
【裁判案由】    公共危險
【裁判全文】
臺灣臺中地方法院刑事判決         95年度中交簡上字第724號
上  訴  人  臺灣臺中地方法院檢察署檢察官
被      告  甲○○
上列上訴人因被告公共危險案件，不服本院臺中簡易庭中華民國
九十五年八月十八日九十五年度中交簡字第一四一○號第一審簡
易判決（聲請案號：臺灣臺中地方法院檢察署九十五年度速偵字
第二九三四號），提起上訴，本院管轄之第二審合議庭判決如下
：
    主    文
原判決撤銷。
甲○○服用酒類，不能安全駕駛動力交通工具而駕駛，處拘役肆
拾日，如易科罰金，以新臺幣壹仟元折算壹日。
    犯罪事實
一、甲○○明知酒後不得開車，於民國九十五年七月二十九日十
    八時許，在臺中市○○○路「金石園海鮮店」內飲用洋酒三
    杯，已達不能安全駕駛動力交通工具之狀態，仍於同日二十
    二時許，駕駛車牌號碼八八六七─ＬＤ號自用小客車出發返
    家。嗣於九十五年七月三十日零時許，行經臺中市○○區○
    ○路與五權西路路口，因不勝酒力，而於為警臨檢測試時呈
    眼神呆滯、疲態等情形，經警對甲○○為酒精濃度測試，測
    得其呼氣中酒精濃度每公升○．六○毫克，始悉上情。
二、案經臺中市警察局第四分局報告臺灣臺中地方法院檢察署檢
    察官聲請簡易判決處刑。
    理  由
一、上揭犯罪事實，業據被告甲○○於警詢、偵訊及本院審理中
    坦承不諱，並有刑法第一百八十五條之三案件查獲測試、觀
    察職務報告、酒精濃度測試值、臺中市警察局舉發違反道路
    交通管理事件通知單、現場圖各一紙附卷可稽。查刑法第一
    百八十五條之三規定所稱「不能安全駕駛動力交通工具」係
    屬不確定之法律概念，除衡之行為人駕車時飲用酒類之程度
    及血液中酒精含量之多寡外，並應參以行為人當時之精神狀
    態、駕馭車輛之情形及對於交通號誌或指揮之遵守能力，以
    資相佐，而服用酒類不能安全駕駛動力交通工具之認定，參
    酌德、美等國家之認定標準，在酒精呼氣濃度達每公升零點
    五五毫克（或血液濃度達百分之零點一一）時，就人體生理
    行為方面，會產生視覺反應遲鈍、影像不能集中、走路或講
    話可能發抖、動作笨拙等影響，就駕駛能力方面，亦會產生
    駕駛反應遲鈍、同時不能看清前方路況及車旁照後鏡等影響
    ，在此情形下，其肇事率為一般正常人之十倍，應認為已達
    不能安全駕駛之標準，此經法務部八十八年五月十九日八八
    法檢字第一六六九號函釋甚明。被告經以呼氣測試酒精濃度
    ，測得呼氣中所含酒精濃度已達每公升○．六○毫克，又經
    警觀察結果，其有眼神呆滯、疲態，駕駛者顯然已呈酒醉而
    無法正常操控等情形，有上開酒精濃度測試值及測試、觀察
    職務報告在卷可參，顯見被告駕駛車輛之注意能力已因飲酒
    而較平日為低，而達不能安全駕駛動力交通工具之程度甚明
    。是被告上開自白與事實相符，堪以採信。從而，本件事證
    明確，被告犯行堪以認定，應予依法論科。
二、核被告所為，係犯刑法第一百八十五條之三服用酒類不能安
    全駕駛動力交通工具而駕駛罪。
三、上訴人上訴意旨略以：被告酒後駕車經測得呼氣中含酒精濃
    度為○．六○ＭＧ／Ｌ，濃度甚高，犯罪情節尚非輕微；原
    審僅判處拘役四十日，顯較臺灣臺中地方法院檢察署緩起訴
    處分之標準為低，且依九十五年二月五日施行之行政罰法第
    二十六條第一項規定，刑事法律之裁罰優先於行政裁罰（一
    事不二罰），故刑事法律之處罰，自應考量行政機關對此行
    為之裁罰範圍，否則涉嫌者將反因刑事裁判而受益，自非法
    律規範之目的，原審僅量處拘役四十日顯然過輕，況且未依
    修正後之刑法諭知易科罰金之折算標準，容有未當，為此提
    起上訴，請求撤銷改判等語。然查：
（一）量刑之輕重，係事實審法院得依職權自由裁量之事項，茍
      已斟酌刑法第五十七條各款所列情狀而未逾越法定刑度，
      則不得遽指為違法，最高法院著有八十二年度臺上字第六
      六０九號、八十四年度臺上字第二六四九號、八十五年度
      臺上字第二六九九號等判決意旨可資參照。又刑罰之量定
      屬法院自由裁量之職權行使，但仍應審酌刑法第五十七條
      所列各款事由及一切情狀，為酌量輕重之標準，並非漫無
      限制，在同一犯罪事實與情節，如別無其他加重或減輕之
      原因，下級法院量定之刑，亦無過重或失輕之不當情形，
      則上級法院對於下級法院之職權行使，原則上應予尊重。
      被告本案所犯之刑法第一百八十五條之三之服用酒類不能
      安全駕駛動力交通工具而駕駛罪，其法定刑為「一年以下
      有期徒刑、拘役或三萬元以下罰金」，原審審酌被告之酒
      醉程度，仍駕駛汽車，對往來人車安全造成相當之危險及
      無肇事等一切情狀，於法定刑度內量處被告拘役四十日，
      難謂有何違法失當之處。且刑事處罰與行政裁罰之性質、
      效果及影響，本非相同，自難相提並論，蓋拘役刑屬自由
      刑，原審判決所處拘役雖諭知得易科罰金，惟是否准予易
      科，執行檢察官仍應依刑法第四十一條規定審酌，若被告
      無法繳納上開罰金，仍有遭受執行拘役，拘束其人身自由
      之刑之可能，自不得僅以所處拘役易科後之罰金數額，較
      行政罰鍰之金額為低，即認原判決量刑失當，故上訴人此
      部分之上訴為無理由。
（二）惟查本件被告犯罪時間為九十五年七月二十九日，原審疏
      未審酌九十四年二月二日修正公布之刑法，業於九十五年
      七月一日生效施行，而同法第四十一條第一項之規定已修
      正為：「易科罰金之標準為新臺幣一千元、二千元、三千
      元折算一日。」，仍適用修正前刑法第四十一條第一項前
      段之規定，並引用已於九十四年五月十七日刪除之罰金罰
      鍰提高標準條例第二條，諭知拘役易科罰金之折算標準，
      自有未洽，上訴人以原審酌定以銀元三百元為易科罰金折
      算標準，難認允當，而提起上訴，指摘原判決有所不當，
      為有理由，自應由本院予以撤銷改判。爰審酌被告前無不
      良素行，飲酒後酒精濃度值達每公升○點六○毫克情況下
      ，竟仍貿然駕駛自用小客車上路，對交通安全造成潛藏重
      大危險，惡性非淺，惟念及幸未造成車禍，及其犯罪後坦
      承犯行，態度良好等一切情狀，量處如主文所示之刑，並
      諭知易科罰金之折算標準。
據上論斷，應依刑事訴訟法第四百五十五條之一第一項、第三項
、第三百六十九條第一項前段、第三百六十四條、第二百九十九
條第一項前段，刑法第一百八十五條之三、第四十一條第一項前
段，刑法施行法第一條之一第二項但書，判決如主文。
本案經檢察官乙○○到庭執行職務。
中    華    民    國  九十五  年    十二  月    八    日
                  刑事第九庭  審判長法  官  陳  得  利
                                    法  官  何  世  全
                                    法  官  莊  秋  燕
以上正本證明與原本無異。
不得上訴。
                                    書記官  莊  玉  惠
中    華    民    國  九十五  年    十二  月    八    日
附錄所犯法條:
中華民國刑法第一百八十五條之三
服用毒品、麻醉藥品、酒類或其他相類之物，不能安全駕駛動
力交通工具而駕駛者，處一年以下有期徒刑、拘役或三萬元以
下罰金。


司法院資訊處製作；財團法人民間司法改革基金會備份。
